【裁判字號】    95,簡,206
【裁判日期】    950731
【裁判案由】    醫療法
【裁判全文】
高雄高等行政法院簡易判決
                                     95年度簡字第00206號
原      告  甲○○
被      告  雲林縣政府
代  表  人  乙○○縣長
訴訟代理人  丙○○
上列當事人間因醫療法事件，原告不服行政院衛生署中華民國95
年5月1日衛署訴字第0950004721號訴願決定，提起行政訴訟。本
院判決如下：
    主  文
原告之訴駁回。
訴訟費用由原告負擔。
    事實及理由
一、緣原告係雲林縣斗六市○○路54號「中國筋骨傷科」負責人
    ，於民國（下同）94年8月26日在網站（http://home.kimo.
    com.tw/chweb001/）刊登「正骨療法、坐骨神經痛（症狀：
    行走困難、站立不久、臀部萎縮、下肢抽痛）、腰椎間盤突
    出症（症狀：下肢反射抽痛、坐立難安、生活無法自理）、
    如有任何酸痛疾病請速電．．．蔡醫師或親洽中國筋骨傷科
    、診療時間．．．」等內容暗示或影射醫療業務之醫療廣告
    ，案經臺北市政府衛生局查獲，移由被告所屬衛生局處理，
    經查屬實，且被告所屬衛生局於94年11月22日、同年月28日
    實地查察結果，發現原告在其營業場所所玻璃門刊登「頭痛
    頭暈．．．骨質增生．．．坐骨神經痛」等醫療廣告，乃認
    原告違章事證明確，遂以其違反醫療法第84條規定，並依同
    法第104條規定裁處原告新臺幣（下同）5萬元罰鍰。原告不
    服，提起訴願，經遭決定駁回；遂提起本件行政訴訟。
二、原告起訴意旨略謂：本件所應審究者係「正骨療法坐骨神經
    痛（症狀．．．行走困難）、腰椎間盤突出症（．．．下肢
    反射抽痛）、運動傷害．．．如有任何酸痛疾病請速電．．
    ．蔡醫師或親洽中國筋骨傷科．．．診療時間．．．」等行
    為，是否屬醫師法第28條所稱醫療業務之行為？為兼顧民俗
    療法之現況，行政院衛生署於82年11月19日以衛署醫字第82
    075656號公告，將未涉及接骨或膏藥、外敷生草藥與藥洗，
    對運動跌打損傷所為之處置行為，及未使用儀器，未交付或
    使用藥品，或未有侵入性，而以傳統習用方式，對人體疾病
    所為之處置行為，如藉按摩、指壓、收驚．．．等方式，對
    人體疾病所為之處置行為，不列為醫療之行為。則原告於網
    路所刊登之廣告，屬於前揭不列入醫療行為之民俗療法，自
    無違反醫療法第84條之行為。又原告平日奉公守法，將傳統
    國粹運用於國術館，意在使民眾得以保健，而原告並無任何
    對人體侵入之醫療行為，是被告之認定顯有違誤云云，並求
    為判決訴願決定及原處分均撤銷。
三、被告則以：(一)原告雖未經查獲違反醫師法第28條規定之行為
    ，但其所刊登之「坐骨神經痛、腰椎間盤突出症」均屬於國
    際疾病名稱，確為醫療廣告，且被告所屬衛生局於94年11月
    22日、同年月28日派員實地查察時，發現原告除了上網刊登
    外，亦在該址（斗六市○○路54號）刊登頭痛頭暈、骨質增
    生、坐骨神經痛等影射醫療業務之醫療廣告，原告雖拒絕稽
    查人員拍照存證，但違規事實相當明確，原告並非醫師自不
    得開設醫療機構，亦不得刊登醫療廣告。(二)原告之行為雖屬
    行政院衛生署於82年11月19日衛署醫字第82075656號公告之
    範圍內，但其並非醫療機構自不得刊登醫療廣告，為醫療法
    第84條明文規定，且廣告內容影射醫療業務之事實明確，故
    原告之主張，實屬事後卸責之詞。(三)綜上所述，原告違規情
    節具體，且違規之事實相當明確，被告依違反醫療法第84條
    規定，科處罰鍰5萬元（最低罰鍰），並無不合等語置辯，
    並求為判決原告之訴駁回。
四、按「非醫療機構，不得為醫療廣告。」「本法所稱醫療廣告
    ，係指利用傳播媒體或其他方法，宣傳醫療業務，以達招徠
    患者醫療為目的之行為。」「廣告內容暗示或影射醫療業務
    者，視為醫療廣告。」「違反第八十四條規定為醫療廣告者
    ，處新臺幣五萬元以上二十五萬元以下罰鍰。」「本法第八
    條所稱傳播媒體，指廣播、電視、錄影節目帶、新聞紙、雜
    誌、傳單、海報、招牌、牌坊、電影片及其他傳播方法。」
    醫療法第84條、第9條、第87條、第104條及同法施行細則第
    4條分別定有明文。又「主旨：公告不列入醫療管理之行為
    及其相關事項。公告事項：1、不列入醫療管理之行為如左
    ：未涉及接骨或交付內（服）藥品，而以傳統之推拿方法，
    或使用民間習用之外敷藥膏、外敷生草藥與藥洗，對運動跌
    打損傷所為之處置行為。未使用儀器，未交付或使用藥品，
    或未有侵入性，而以傳統習用方式，對人體疾病所為之處置
    行為。如藉按摩、指壓、刮痧、腳底按摩、收驚、神符、香
    灰、拔罐、氣功與內功之功術等方式，對人體疾病所為之處
    置行為。2、前項不列入醫療管理之行為，除標示其項目外
    ，依醫療法．．．規定，不得為醫療廣告。」行政院衛生署
    82年11月19日衛署醫字第82075656號公告在案。
五、原告係雲林縣斗六市○○路54號「中國筋骨傷科」負責人，
    於94年8月26日在網站（http://home.kimo.com.tw/chweb00
    1/）刊登「正骨療法、坐骨神經痛（症狀：行走困難、站立
    不久、臀部萎縮、下肢抽痛）、腰椎間盤突出症（症狀：下
    肢反射抽痛、坐立難安、生活無法自理）、如有任何酸痛疾
    病請速電．．．蔡醫師或親洽中國筋骨傷科、診療時間．．
    ．」等內容暗示或影射醫療業務之醫療廣告，案經臺北市政
    府衛生局查獲，移由被告所屬衛生局處理，經查屬實，且被
    告所屬衛生局於94年11月22日、同年月28日實地查察結果，
    發現原告在其營業場所玻璃門刊登「頭痛頭暈．．．骨質增
    生．．．坐骨神經痛」等醫療廣告，乃認原告違章事證明確
    ，遂以其違反醫療法第84條規定，並依同法第104條規定裁
    處原告5萬元罰鍰等情，有台北市政府衛生局94年9月16日北
    市衛醫護字第09436026000號函、http://home.kimo.com.tw
    /chweb001/網站廣告內容、被告所屬衛生局94年11月22日、
    同年月28日訪問紀要、被告處分書等附於訴願卷及本院卷可
    稽，洵堪信實。
六、經查，原告設立之「中國筋骨傷科」，非屬醫療機構，原告
    亦未取得合法醫師資格，為原告所不爭，是其依法即不得為
    醫療廣告行為。惟原告於前揭網站及其營業場所玻璃門上所
    刊登廣告之內容，係以醫療診斷詞句之用語散發訊息予消費
    者，暗示或影射醫療業務，以達招徠患者醫療之目的，自違
    醫療法第84條規定至明，此與原告之行為是否屬醫師法第28
    條規定未取得合法醫師資格，擅自執行醫療業務之行為無關
    ；至行政院衛生署82年11月19日衛署醫字第82075656號公告
    所列舉不列入醫療管理之行為，除標示其項目外，亦不得為
    醫療廣告，本件原告前揭刊登醫療廣告之行為，違反醫療法
    第84條規定至明。原告主張其網站刊登之廣告，是否屬醫師
    法第28條所稱醫療業務之行為，尚有疑義，且依行政院衛生
    署於82年11月19日以衛署醫字第82075656號公告，將未涉及
    接骨或膏藥等行為，不列為醫療之行為。則原告於網路所刊
    登之廣告，屬於前揭不列入醫療行為之民俗療法，自無違反
    醫療法第84條之行為云云，並不可採。
七、綜上所述，原告前揭主張既不可採，則被告以其前開違章行
    為，違反醫療法第84條規定，並依同法第104條規定裁處原
    告5萬元罰鍰，並無不合；訴願決定予以維持，亦無違誤；
    原告起訴意旨求為均予撤銷，為無理由，應予駁回。並不經
    言詞辯論為之。
八、據上論結，本件原告之訴為無理由，爰依行政訴訟法第236
    條、第233條第1項、第195條第1項後段、第98條第3項前段
    ，判決如主文。
中    華    民    國    95    年     7    月   31     日
                        第二庭法  官  戴見草
以上正本係照原本作成。
如不服本判決，應於送達後20日內，向本院提出上訴狀並表明上
訴理由，如於本判決宣示後送達前提起上訴者，應於判決送達後
20日內補提上訴理由書（須按他造當事人人數附繕本）。
提起上訴應預繳送達用雙掛號郵票7份（每份34元）。
中    華    民    國    95    年     7    月   31     日
                              書記官  蔡玫芳
附註:
行政訴訟法第235條（第1項、第2項）:
對於適用簡易程序之裁判提起上訴或抗告，須經最高行政法院之
許可。
前項許可，以訴訟事件所涉及之法律見解具有原則性者為限。


司法院資訊處製作；財團法人民間司法改革基金會備份。
